【裁判字號】    88,訴,430
【裁判日期】    891208
【裁判案由】    重傷害
【裁判全文】
臺灣雲林地方法院刑事判決                          八十八年度訴字第四三０號
    公  訴  人  臺灣雲林地方法院檢察署檢察官
    被      告  壬○○
    選任辯護人  葉天祐
                蔡碧仲
                吳碧娟
    被      告  乙○○
    選任辯護人  吳啟勳
    被      告  卯○○
                戊○○
                庚○○
    共      同  本院公設辯護人  癸○○
    指定辯護人
右列被告等因重傷害案件，經檢察官提起公訴（八十八年度偵字第二七０六號），本
院判決如左：
    主  文
乙○○、卯○○、庚○○、戊○○共同使人受重傷未遂，乙○○累犯，處有期徒刑貳
年拾月，卯○○、庚○○各處有期徒刑貳年捌月，戊○○處有期徒刑貳年陸月。
壬○○無罪。
    事  實
一、乙○○前於民國（下同）八十三年間，因違反麻醉藥品管理條例案件，經本院判
    處有期徒刑六月確定，於八十三年十一月四日執行完畢。猶不知悔改，因不滿其
    親戚壬○○之前妻與丑○○交往且有親密關係，為教訓丑○○，於八十七年十月
    底某日，在雲林縣水林鄉萬興村十九號乙○○住處，與卯○○、庚○○共同基於
    斷人一肢，使人受重傷之犯意，謀議下手實施要將丑○○的腿打斷，乙○○並當
    場交付新台幣（下同）六萬五千元予卯○○作為傷害丑○○之代價，而於同年十
    一月初某日乙○○、卯○○及庚○○至丑○○住處勘查地形及逃逸路線，乙○○
    並交付棒球棒二支予卯○○作為本案之犯罪工具。同年十一月十三日卯○○於雲
    林縣四湖鄉參天宮旁電動玩具店內另以四萬元之代價邀戊○○共同參與毆打丑○○之行動，迄於同年月十六日上午九時許，卯○○、戊○○二人各持上開球棒一
    支（未扣案），共騎機車至雲林縣口湖鄉○○村○○路七十九巷十二之十九號丑
    ○○住處前埋伏，見丑○○自住宅欲外出，即由戊○○持球棒先向丑○○背部襲
    擊，卯○○亦持球棒毆打丑○○臉部、胸部，丑○○血流滿面，轉身要逃離時，
    遭卯○○一棒擊中右腿致嚴重骨折，並受有右上臂嚴重挫傷淤血、右上胸部挫傷
    及右上額挫傷合併撕裂傷等傷害，丑○○因而不支昏厥倒地。卯○○、戊○○行
    兇後，即騎乘機車逃逸，並將行兇經過及結果告知乙○○。嗣經丑○○報警後循
    線查獲。
二、案經雲林縣警察局移送臺灣雲林地方法院檢察署檢察官偵查起訴。
    理  由
壹、有罪部分
一、訊據被告卯○○對於八十七年十月底乙○○邀伊與庚○○至乙○○住處，共謀傷
    害丑○○，而於八十七年十一月十六日上午九時許，伊與戊○○二人共同傷害丑
    ○○之事實坦承不諱；被告戊○○亦供認，伊有於八十七年十一月十六日上午九
    時許，與卯○○共同傷害丑○○之事實，核與被害人丑○○於警訊指述被傷害之
    情節相符，而被害人受有如事實欄所載之傷害，復有驗傷診斷書在卷可資佐證。
    被告乙○○雖辯以：伊沒有叫卯○○、戊○○及庚○○去打人，且伊不認識丑○○云云；被告庚○○則辯稱：伊只知道乙○○要打人之事，但伊沒有合議要去打
    丑○○云云；被告卯○○、戊○○另辯稱：伊並無致丑○○重傷之故意云云。經
    查：
    （一）被告卯○○於警訊中供稱：乙○○於八十七年十月底邀伊與庚○○至其住
          處，說丑○○與其舅仔壬○○之妻有曖昧關係，這口氣壬○○嚥不下來，
          叫乙○○找人去打斷丑○○的腿，壬○○願意出十萬元作酬勞，當時伊等
          三人均同意共同參與，六萬五千元就交付給伊與庚○○，乙○○則拿三萬
          五千元，並於八十七年十一月初某日，伊與乙○○、庚○○至被害人住處
          附近勘查現場及逃逸路線，乙○○並交付棒球棒二支給伊等語（八十八年
          四月十六日警訊筆錄），核與被告庚○○於警訊中供稱：八十七年（警訊
          筆錄誤載為八十八年）十月底，伊與卯○○至乙○○住處，乙○○說陳博
          恩與壬○○之妻亂搞關係，這口氣壬○○吞不下，聲明要拿十萬元出來酬
          謝將丑○○的腿打斷之人，乙○○即要求伊與卯○○共同參與等語（八十
          八年二月十四日警訊筆錄），及庚○○於審理中供稱：八十七年十月底黃
          紋屏帶伊去乙○○家，當時伊在客廳左邊第一間房間，乙○○與卯○○在
          客廳左邊第二間房間說壬○○要找人教訓丑○○的事，事後卯○○從房間
          出來馬上告訴伊，伊三人又進入乙○○的房間商量此事等語（八十八年十
          二月七日審理筆錄），均相吻合，堪信乙○○於八十七年十月底某日確有
          於其住處與被告卯○○、庚○○共謀對被害人重傷害之情事。而證人吳崇
          儒於警訊中亦證稱：卯○○於八十七年十一月初某日，在雲林縣四湖鄉○○路某漫畫店內，交付三千元給伊花用，過了兩天伊將三千元花完時，黃
          紋屏才對伊說，這些錢是乙○○拿出來要伊參與前往口湖鄉下崙村打人等
          語（八十八年三月八日警訊筆錄），益證乙○○、卯○○及庚○○於事前
          確有共同謀議要打斷被害人的腿之事實。又被告卯○○於警訊中供稱：案
          發當日上午七時許，伊與戊○○至現場埋伏，發現庚○○與丙○○也到現
          場，伊就以崙東村興安代天府旁公用電話撥號碼0000000000號
          行動電話給庚○○，告知伊與戊○○已經很早就來守候，又打號碼000
          0000000號之行動電話給乙○○表示庚○○、丙○○二人也到現場
          ，乙○○當時沒有回答，行兇後伊又以自宅電話（00－0000000
          號）告知乙○○完成任務等語（八十八年四月十六日警訊筆錄），及被告
          戊○○於警訊中亦供：至現場附近即遇上庚○○駕駛一部轎車搭載一名男
          子亦到現場，卯○○乃至代天廟旁公用電話打給庚○○，後來又打三通電
          話等語（八十八年四月二十一日警訊筆錄），此與卷附雲林縣口湖鄉崙東
          村「興安代天府」旁內碼為０五─0000000號公用電話於八十七年
          十一月十六日之通聯紀錄所載，當日上午八時十三分三十六秒至八時十三
          分五十秒、上午八時五十一分四十一秒至八時五十一分五十三秒，確有與
          乙○○所持用之0000000000號行動電話聯繫二次；而據卯○○
          住宅電話於八十七年十一月十六日之通聯紀錄亦記載，當日上午九時三十
          分五十二秒及同日上午九時三十一分四十九秒，亦有撥給乙○○所持用之
          0000000000號行動電話之十八秒及十九秒之通話時間等情，均
          相吻合，足徵被告卯○○、戊○○之到現場行兇，確係事前有與被告余雲
          隆共謀無誤，否則何以卯○○到現場發現有另一組行兇人員就立即告知余
          雲隆要求處理，而於行兇後又立刻報告已對被害人傷害之情形，是被告余
          雲隆事前既與被告卯○○、庚○○共謀，於著手傷害前又帶卯○○、呂書
          恒勘查現場，而於行兇時又有指揮調度之情形，其為本件重傷害之共同正
          犯甚明，是其所辯不足採信。
    （二）再據被告庚○○於警訊中供稱：乙○○對伊說，十萬元已由丁○○、黃紋
          屏二人拿去至今尚未行動，如果伊這邊有行動的話，錢也會拿給伊，所以
          伊曾於八十七年（警訊筆錄誤載為八十八年）十一月九日晚上九時許與余
          雲隆去現場勘查，另於同年月十四日上午六時至七時許，夥同丙○○要去
          圍堵丑○○，因丑○○未出現所以二人才離去等語（八十八年二月十四日
          警訊筆錄），則被告庚○○既與乙○○共謀後再與乙○○到被害人住處勘
          查現場，又另夥同案外人丙○○到場欲圍堵被害人，足認被告庚○○於與
          乙○○、卯○○謀議時即已應允行兇無疑，此觀被告卯○○於警訊中供述
          ：乙○○找伊與庚○○共同參與傷害丑○○，當時伊三人均答應等語（八
          十八年四月十六日警訊筆錄），益證被告庚○○確有參與重傷害被害人之
          意。而案發當時被告庚○○與案外人丙○○亦到現場，經被告卯○○以上
          開代天宮旁公用電話通知被告庚○○及被告乙○○，表明其等已經在現場
          埋伏多時要求乙○○處理等情，業經被告卯○○於警訊及審理中供述實在
          ，並有上開「興安代天府」旁公用電話於八十七年十一月十六日通聯紀錄
          所載，當日上午七時四十分零四秒至七時四十分二十秒、七時四十分五十
          九秒至七時四十一分零四秒，確有與庚○○所持用之000000000
          0號之行動電話各通話一次可資佐證，況被告庚○○於警訊中及審理中亦
          供稱：案發當日上午七時許，乙○○打電話給伊說，你們不要再去了，他
          已叫人處理了，過了一、二小時，乙○○再打電話表示，丑○○已經修理
          了，叫伊要小心，不要去下崙地區，以免被丑○○的人知悉等語，此亦有
          卷附乙○○所持用之0000000000號行動電話八十七年十一月十
          六日通聯記錄所載，當日上午十時三十八分零五秒及十時三十八分四十秒
          ，各有由0000000000號行動電話發話給庚○○所持用之000
          0000000號行動電話各十七秒之通話時間可資佐憑。是由被告呂書
          恒在現場出現後即經乙○○告知已有他人要去傷害丑○○等情以觀，足認
          其等確有於事前共謀之情事，而被告庚○○於案發當日再偕案外人丙○○
          至被害人住處徘徊，亦堪認庚○○於共謀後即隨時準備對被害人行兇，且
          行兇後乙○○再電話告知庚○○不要再去被害人住處以免被認出，更足見
          其等確有共犯本案重傷害之情事，是被告庚○○上開所辯亦不足採信。
    （三）至被告乙○○、卯○○、庚○○於共同謀議時即決定要打斷被害人一隻腿
          已如前述，而觀被害人所受之傷係右脛骨骨折、右上臂嚴重挫傷淤血、右
          上胸部挫傷及右上額挫傷合併撕裂傷等傷害，其腿骨骨折部分並須以鋼釘
          固定，本案於八十七年十一月十六日發生，被害人於八十九年二月十五日
          本院審理時，鋼釘仍未拔除，此有華濟醫院診斷證明書在卷可參，足見被
          告等用力之兇猛，顯非係基於輕傷害而為，而被告戊○○於警訊亦供述：
          伊等攻擊被害人背部、臉部，並聽到卯○○大叫，幹你娘，給你死、給你
          死，伊看到被害人血流滿面，轉身欲逃，被卯○○一棒打斷右大腿，致昏
          厥倒地等語（八十八年四月二十一日警訊筆錄），是由被告卯○○、吳鴻
          組行兇時攻擊被害人之臉部、胸部等人體重要部位並打斷其右腿等情以觀
          ，堪信行兇當時確是出於要打斷被告一隻腿之重傷害故意無訛。則被告黃
          紋屏、戊○○辯稱其等並無重傷害之故意云云，顯不足採。
    至被告乙○○另舉證人子○○、己○○及辛○○證明案發當時其人係在台南縣鹽
    水鎮之事實，惟訊之證人等於八十七年十月中旬至同年十一月初，被告乙○○是
    否住在鹽水？證人己○○、辛○○皆稱不記得，而證人子○○雖證稱乙○○於八
    十七年十月左右乙○○人有在鹽水鎮，惟此尚不能證明被告乙○○於八十七年十
    月底某日並無在其住處與卯○○、庚○○共謀傷害被害人之事實；又被告乙○○
    所舉證人寅○○、甲○○雖於審理中證稱：伊等有聽到卯○○說有人要他把乙○○咬死云云，惟上開證言為被告卯○○當庭所否認，且證人寅○○、甲○○既為
    被告乙○○友人，並事先寫好證明書以證明其證詞為真，則是否有偏頗之虞，尚
    非無疑，並與本院所認之犯罪事實不符，是其等證言尚不得採為有利被告乙○○
    之證據。綜上所述，本件事證明確，被告等共犯本件重傷害之犯行堪以認定，自
    應依法論科。
二、核被告乙○○、卯○○、庚○○、戊○○所為，係犯刑法第二百七十八條第三項
    、第一項之重傷未遂罪。被告四人彼此間具有犯意聯絡及行為分擔，均為共同正
    犯。又被告乙○○前於八十三年間，因違反麻醉藥品管理條例案件，經本院判處
    有期徒刑六月確定，於八十三年十一月四日執行完畢，有本院被告全國前案紀錄
    表及台灣雲林地方法院檢察署刑案資料查註紀錄表在卷可稽，其於五年內再犯本
    件最重本刑為有期徒刑以上之罪，為累犯，應依刑法第四十七條之規定加重其刑
    。被告等雖已著手重傷害行為之實施，惟未生重傷害之結果，其犯罪尚屬未遂，
    依刑法第二十六條前段之規定，按既遂犯之刑度減輕其刑，被告乙○○部分並依
    法先加後減。爰審酌被告等貪圖酬金即以暴力加諸於被害人，且被害人所受傷害
    非輕，至今尚未痊癒，足徵渠等犯罪手段之殘忍，而被告乙○○於犯後仍飾詞狡
    辯，顯無悔意，被告卯○○、戊○○犯後坦承犯罪，及戊○○並與被害人達成和
    解，另庚○○雖參與謀議，但並未現實毆打被害人惟犯後否認犯罪等一切情狀，
    各量處如主文所示之刑。被告乙○○所有供犯罪所用之棒球棒二支，並未扣案，
    且據被告卯○○供承已將該球棒丟入排水溝，顯然業已滅失，爰不另為沒收之諭
    知。
貳、無罪部分
一、公訴意旨略以：被告壬○○因懷疑其已離婚之前妻與被害人丑○○交往且有親密
    關係，其曾加制止卻反遭毆打，心生怨恨竟謀加害被害人丑○○，於八十七年十
    月間某日，於不詳地點，向被告乙○○表明，為圖洩恨願以十萬元之代價，找人
    打斷丑○○一條腿，乙○○受教唆後即找人共謀行兇，並於同年十一月十六日上
    午九時許，由卯○○、戊○○至被害人丑○○住處毆打被害人，因認被告壬○○
    涉有刑法第二十九條第一項、第二百七十八條第三項、第一項之教唆重傷害未遂
    罪嫌。
二、按犯罪事實，應依證據認定之，無證據不得推定其犯罪事實。又不能證明被告犯
    罪者，應諭知無罪之判決，刑事訴訟法第一百五十四條、第三百零一條第一項分
    別定有明文。本件公訴人認被告壬○○涉有右揭犯罪，係以被告庚○○於警訊自
    承壬○○曾表明要出錢酬謝將丑○○的腿打斷之人，被告乙○○、卯○○並曾與
    庚○○密謀要教訓丑○○之事，足見被告壬○○確有出錢買兇，欲將丑○○腿打
    斷之舉為其論據。訊據被告壬○○堅決否認有何教唆重傷害之犯罪，辯稱：伊只
    認識乙○○，其餘被告伊都不認識，其他被告於警訊中所說的，都是從乙○○那
    邊聽的等語。
三、經查，被告壬○○與被告卯○○、庚○○及戊○○皆不認識等情，業據被告壬○○於審理中供述明確，而被告卯○○、庚○○及乙○○三人於乙○○住處共謀傷
    害被害人時，乙○○說明係壬○○之前妻與被害人間有曖昧關係，壬○○欲出十
    萬元酬謝打斷被害人腿之人等情，迭據被告卯○○、庚○○於警訊及審理中供述
    明確，是被告卯○○、庚○○之得知教唆者為壬○○，顯然係由被告乙○○所告
    知無誤，則於被告乙○○始終否認犯罪之情形下，壬○○是否確有出錢教唆乙○○找人行兇之事實，並非無疑，是尚不能據被告卯○○、庚○○之上開供述即推
    論出被告壬○○確有教唆重傷害之犯行。雖據被告乙○○所有00000000
    00號行動電話之通聯紀錄所載，壬○○所持用之0000000000號行動
    電話，自本件案發之前一日上午十一時起，至案發日晚上八時止，計有十七次之
    通話紀錄，惟上開通話紀錄中是否涉及本件重傷害之犯行，尚無其他證據足資佐
    證，是亦不能據此即為論斷壬○○○○段期間與乙○○之通話即為連絡教唆重傷
    害之情事。依上說明，公訴人此部分所舉之證據不足以證明被告壬○○確有教唆
    重傷害之犯行。此外又查無其他積極之證據，足認被告確有公訴人所指之犯行，
    不能證明被告壬○○犯罪，依法應諭知無罪之判決。
據上論斷，應依刑事訴訟法第二百九十九條第一項前段、第三百零一條第一項，刑法
第二十八條、第二百七十八條第三項、第一項、第二十六條前段、第四十七條，判決
如主文。
本案經檢察官藍獻榮到庭執行職務
中      華      民       國    八十九      年      十二    月    八     日
                                               臺灣雲林地方法院刑事第一庭
                                                   法  官  劉  為  丕
右正本證明與原本無異。
如不服本判決，應於判決送達後十日內向本院提出上訴狀( 應附繕本 )。
                                                   書記官  蕭  應  欽
中      華      民       國    八十九      年      十二    月    八     日
刑法第二百七十八條第三項、第一項
  使人受重傷者，處五年以上十二年以下有期徒刑。
  第一項之未遂犯罰之。


司法院資訊處製作；財團法人民間司法改革基金會備份。
